【裁判字號】    99,台上,3944
【裁判日期】    990624
【裁判案由】    偽造有價證券
【裁判全文】
最高法院刑事判決            九十九年度台上字第三九四四號
上訴人  甲○○
                
              
                區戶政事務所）
              
              
上列上訴人因偽造有價證券案件，不服台灣高等法院中華民國九
十七年七月三十一日第二審判決（九十六年度上訴字第五二九一
號，起訴案號：台灣板橋方法院檢察署九十五年度偵緝字第二六
四、二六五號），提起上訴，本院判決如下：
    主  文
上訴駁回。
    理  由
按刑事訴訟法第三百七十七條規定：上訴於第三審法院，非以判
決違背法令為理由，不得為之。是提起第三審上訴，應以原判決
違背法令為理由，係屬法定要件。如果上訴理由書狀並未依據卷
內訴訟資料，具體指摘原判決不適用何種法則或如何適用不當，
或所指摘原判決違法情事，顯與法律規定得為第三審上訴理由之
違法情形不相適合時，均應認其上訴為違背法律上之程式，予以
駁回。又不服地方法院之第一審判決而上訴者，須提出上訴書狀
，並應敘述具體理由，為上訴必備之程式。倘所提出之書狀未敘
述上訴理由，或僅曾以言詞陳述上訴理由者，均應於上訴期間屆
滿後二十日內補提理由書於第一審法院。逾期未補提者，原審法
院應定期間先命補正。其上訴書狀已敘述理由，但所敘述者非屬
具體理由，則屬不符上訴之法定程式，由第二審法院以其上訴不
合法律上程式，判決駁回，不生定期命補正之問題。此觀刑事訴
訟法第三百五十條第一項、第三百六十一條、第三百六十二條及
第三百六十七條之規定自明。且所謂不服第一審判決之具體理由
，必係依據卷內既有訴訟資料或提出新事證，指摘或表明第一審
判決有何採證認事、用法或量刑等足以影響判決本旨之不當或違
法，而構成應予撤銷之具體事由，始克當之；倘僅泛言原判決認
定事實錯誤、違背法令、量刑失之過重或輕縱，而未依上揭意旨
指出具體事由，或形式上雖已指出具體事由，然該事由縱使屬實
，亦不足以認為原判決有何不當或違法者，皆難謂係具體理由，
俾與第二審上訴制度旨在請求第二審法院撤銷、變更第一審不當
或違法之判決，以實現個案救濟之立法目的相契合，並節制濫行
上訴。本件原判決以：上訴人甲○○因偽造有價證券案件，經第
一審台灣板橋地方法院論罪科刑（犯刑法第三百四十九條第二項
之故買贓物及第二百零一條第二項前段之行使偽造有價證券罪，
經該院以九十六年度訴緝字第一二０號案件，於為刑法新舊比較
後，依修正前刑法連續犯及牽連犯從一重論上訴人以連續行使偽
造之有價證券罪，處有期徒刑一年七月，及為相關沒收之宣告）
，已詳述所憑證據及認定之理由，就上訴人否認犯罪之辯詞，如
何不足採信，亦據卷內資料詳予指駁，從形式上觀察，並無違背
法令之情形；上訴人不服第一審判決，而提起第二審上訴，其第
二審上訴理由僅謂：「判決太重」等語，對於第一審判決之認定
事實、適用法律及量刑，究竟如何違背法令或不當，並未依據卷
內資料為具體之指摘，乃認其第二審上訴不合上揭法定要件，予
以判決駁回，並不經言詞辯論為之等情。徵之第一審判決已說明
其審酌量刑之情形，並在法定刑度內而為量刑，尚無逾越法律規
定範圍或濫用權限情事。揆諸首揭說明，原判決從程序上駁回本
件上訴，於法尚無不合。上訴意旨略稱：上訴人縱於原審未敘明
第二審上訴理由，而原審並未先命補正，遽以上訴不合法予以駁
回，其訴訟程序違背法令；況上訴人嗣於原審審理中就第一審判
決之量刑表示意見，已屬敘述上訴之具體理由，原審置之不論，
亦有違誤等語。惟查上訴人不服第一審判決，向原審提起第二審
上訴，並非上訴書狀未敘述上訴理由，而係未敘述不服第一審判
決之具體理由，已如前述，並不生定期命補正之問題，原審未命
補正，自無違法。且卷查上訴人提起第二審上訴，除於刑事上訴
狀之上訴理由欄僅載稱：「判決太重。」外，其後於民國九十七
年二月十八日原審準備程序陳稱：「（受命法官訊以：上訴要旨
？）偽造是別人偽造的。我是有行使沒錯，但是那是別人拿來給
我的，當初我是不知道。」、九十七年五月十五日審判期日陳稱
：「（審判長訊以：上訴之要旨？）我想二個案子併在一起，請
求斟酌我要籌措小孩費用，是否撤回上訴，我要再考慮。」各等
語，有各該上訴狀、準備程序筆錄、審判程序筆錄可稽（見原審
卷第一三、四一、五五頁），俱難謂係就其上訴意旨所指「判決
太重」，已曾敘述具體理由。原審以其上訴不合法，而從程序上
予以駁回，仍無違誤。經核上訴意旨，係置原判決所為明白論斷
於不顧，徒憑己意，再事爭辯，並非依據卷內資料就原判決如何
不適用何種法則或適用不當為具體指摘，難認已符合首揭法定之
第三審上訴要件。綜上說明，應認本件關於行使偽造有價證券部
分之上訴違背法律上之程式，予以駁回。又上訴人牽連犯刑法第
三百四十九條第二項之故買贓物部分，核屬刑事訴訟法第三百七
十六條第七款所列之案件，既經第二審判決，不得上訴於第三審
法院，其對得上訴第三審之行使偽造有價證券部分之上訴既不合
法，應從程序上駁回，無從為實體上判決，此部分之上訴亦非合
法，應併予駁回。
據上論結，應依刑事訴訟法第三百九十五條前段，判決如主文。
中    華    民    國  九十九  年    六    月  二十四  日
                      最高法院刑事第九庭
                          審判長法官  邵  燕  玲
                                法官  李  伯  道
                                法官  孫  增  同
                                法官  李  英  勇
                                法官  施  俊  堯
本件正本證明與原本無異
                                      書  記  官
中    華    民    國  九十九  年    六    月  二十八  日
                                                     Ｍ

司法院資訊處製作；財團法人民間司法改革基金會備份。
